臺灣臺中地方法院交通事件裁定　　　 100年度交聲字第3308號
原處分機關　交通部公路總局臺中區監理所
異　議　人
即受處分人　張偉和
送達代收人　林依亭
上列異議人即受處分人因違反道路交通管理處罰條例案件，對於
交通部公路總局臺中區監理所於民國100 年10月25日所為之處分
（中監違字第裁６０－Ｚ４Ｃ０１４３９９號裁決書），聲明異
議，本院裁定如下：
    主  文
異議駁回。
    理  由
一、交通部公路總局臺中區監理所（下稱原處分機關）原處分意
    旨係以：異議人即受處分人張偉和（下稱異議人）駕駛之車
    牌號碼R9－9371號自用小客車，於民國100 年8 月21日14時
    40分許，行經國道一號公路北上335 公里處（仁德服務區）
    ，因「右轉彎未注意右側車輛致肇事」之違規，經內政部警
    政署國道公路警察局第四警察隊新市分隊（下稱原舉發單位
    ）員警掣發公警局交字第Ｚ４Ｃ０１４３９９號舉發違反道
    路交通管理事件通知單（下稱舉發通知單）予以舉發。異議
    人對本案有疑義，原處分機關遂於100 年10月25日以異議人
    違反道路交通管理處罰條例第48條第1 項第6 款及第63 條
    第1 項第1 款規定，開立中監違字第裁６０－Ｚ４Ｃ０１４
    ３９９號裁決書，裁處異議人罰鍰新臺幣（下同）900 元，
    並記異議人違規點數一點。
二、本件異議人聲明異議意旨略以：本件肇事地點在臺南縣仁德
    休息站，該處為單向單行道，不可超車，且進入休息區主要
    目的為停車休息，而非加速行駛通過，因此與道路交通安全
    規則第102 條第1 項第7 款規定之轉彎車應讓直行車先行是
    有所抵觸。再者，車牌號碼9755－VY號徐姓車主也以內側超
    車受罰，因此原處分機關以異議人右轉彎未注意右側車輛肇
    事開罰與事實不符。再者，異議人駕車駛進仁德休息區時速
    低於10公里，在右轉駛入右邊停車位也以方向燈告知，並注
    意後視鏡無移動車輛才慢速駛入，惟車牌號碼9755－VY號徐
    姓車主欲超車，而以時速50公里以上高速行駛，等伊行駛中
    發現緊急煞車已閃避不及，而非任何危險駕駛或未示警後方
    來車之駕駛行為，爰不服裁處，特此提出聲明異議云云。
三、按汽車駕駛人轉彎時，轉彎車不讓直行車先行，處六百元以
    上一千八百元以下罰鍰，而汽車駕駛人有道路交通管理處罰
    條例第48條之情形者，除依原條款處罰鍰外，並記違規點數
    一點，道路交通管理處罰條例第48條第1 項第6 款、第63條
    第1 項第1 款定有明文。次按汽車行駛至交岔路口，轉彎車
    應讓直行車先行，道路交通安全規則第102 條第1 項第7款
    定有明文。
四、經查：
  (一)異議人於100 年8 月21日14時40分許，駕駛車牌號碼R9－9
    371 號自用小客車，行經國道一號北向335 公里仁德服務區
    ○○○○○道，欲右轉至停車格時，其自用小客車右前車頭
    與同向右後方直行由相對人徐衍正所駕駛之車牌號碼9755－
    VY 號 自用小客之左前車頭、左側車身發生碰撞等情，有內
    政部警政署國道公路警察局違反道路交通管理事件通知單、
    本件裁決書、內政部警政署國道公路警察局第四警察隊100
    年9 月27日公警四交字第1000471275號函、100 年12月15日
    公警四交字第1000406726號函暨所檢附之道路交通事故現場
    圖、道路交通事故調查報告表(一)(二)、交通事故談話紀錄表2
    份等件附卷可稽（見本院卷第4 、14至20頁），並為異議人
    所是認，應堪認定。
  (二)次按「道路」指公路、街道、巷衖、廣場、騎樓、走廊或其
    他供公眾通行之地方，道路交通管理處罰條例第3 條第1款
    定有明文。所謂之「其他供公眾通行之地方」，係立法者以
    概括立法之方式，用以補足該條例列舉規定之不足，以期達
    到加強道路交通管理，維護交通秩序，進而確保大眾交通安
    全之立法目的，則凡「供不特定多數人得以通行之地方」，
    無論為公立或私人停車場，均屬道路交通管理處罰條例所規
    範「道路」之範疇，自有道路交通管理處罰條例規定之適用
    （臺灣高等法院臺中分院91年度交抗字第436 號、臺灣高等
    法院95度交抗字第534 號裁定意旨參照）。本件違規地點位
    於國道一號公路北上335 公里仁德服務區○○○○道，高速
    公路服務區內停車場係公眾車輛均可自由進出通行處所，且
    亦無對使用人資格加以限制之可供公眾通行之地，於該處所
    發生違反道路交通安全規則之事項，自係與公共交通安全有
    關之事項，而屬道路交通管理處罰條例之管轄事項。是以，
    異議人指稱：進入仁德休息站係為停車休息，該地區○○道
    路交通安全規則第102 條第1 項第7 款規定之適用，容有誤
    會。
  (三)又異議人雖以前揭情詞置辯；惟查，異議人案發後於警方對
    其所製作之談話紀錄表中自承：伊進入仁德服務區要上廁所
    ，伊見前方右側有停車格，正要駛入停車格時，未注意到伊
    車右後方有車，致擦撞到9755－VY號車左前車角及左側車身
    而肇事等語（見本院卷第18頁）；另駕駛車牌號碼9755－VY
    號自小客車之駕駛人徐衍正陳稱：伊行駛北向仁德服務區停
    車場（左營欲往桃園），當時R9－9371號行駛於伊車左前方
    ，突然該車右轉彎和伊車擦撞肇事，當時該車未打方向燈顯
    示等語（見本院卷第18頁背面），執此，足證異議人駕駛車
    牌號碼R9－9371號自小客車欲右轉駛入停車格當時，確實未
    注意右後方有車，亦未打方向燈，而貿然右轉進入停車格。
    再參卷附之道路交通事故現場圖及道路交通事故調查報告表
    (一)、(二)（見本院卷第16至17頁背面），可知事故當時天氣晴
    、日間自然光、柏油路面無缺陷、視距良好等情事，案外人
    徐衍正所駕駛之自小客車事故前，係與異議人同向右後側直
    行，如前所述，是設若異議人確曾於右轉進入停車格前，有
    暫停並察看兩側路況，當能發現案外人徐衍正之自小客車業
    已駛近，而讓直行車先行通過，顯見異議人確實未盡察看後
    方來車之責，因而未能避讓或等候後方來車，即貿然駛入右
    側停車格致肇事，至為灼然。
  (四)次依案外人徐衍正於警詢中自陳：伊當時車速為10至20公里
    （見本院卷第18頁背面），再參卷附之道路交通事故調查報
    告表(一)（見本院卷第17頁正面），該停車場限速為40公里，
    顯見案外人徐衍正駕駛自小客車當時並未超速，況肇事時間
    為100 年8 月21日14時40分許，當日為星期日、車禍斯時約
    中午用餐完畢，停車場之車流量及人潮均較平日多，在停車
    場駕車時速衡情應不至多快速，且案外人徐衍正當時正啟動
    欲駕車返回桃園，其陳述當時時速為10至20公里，尚屬合理
    ，亦堪採信；且核卷內並無積極事證足證案外人徐衍正有何
    超速之情，是異議人辯稱案外人徐衍正有超速一情，要難採
    信。又依常情，一般駕駛人於發現緊急狀況至做出反應，本
    有時間差距，車輛於行進中突然煞車，亦須一段距離始能完
    全煞停，此乃道路交通安全規則第102 條第1 項第7 款明定
    ：轉彎車應讓直行車先行之立法用意，故轉彎車於轉彎前，
    自應注意直行車輛之動態，並研判其車速、距離，於確認安
    全無虞之情況下，方可轉彎行駛，設若如異議人既指稱案外
    人徐衍正之行車速度過快，則異議人於直行車輛快速駛來之
    狀態下，更應採取緊急措施，讓直行車先行，而非貿然搶先
    右轉，益徵異議人之違規情節，至為灼然。
  (五)另異議人陳稱：伊當時有打方向燈一情，與案外人徐衍正於
    警詢時所述：異議人未打方向燈乙節，互有歧異，是異議人
    駕車右轉儘速停車格時是否有打方向燈，是否屬實，已非無
    疑；又縱如異議人所陳：伊當時確有顯示方向燈，惟其亦應
    在確認後方有無來車後，始得右轉駛入停車格，是異議人此
    部分之辯解，尚難資為有利之認定。
  (六)至異議人另指稱案外人徐衍正違規右側超車云云，惟按道路
    交通安全規則第101 條所謂之「超車」，係指二輛車均為同
    時直行，而後車加快車速超越直行車時，方有適用，然依卷
    附之道路交通事故調查報告表(一)所示（見本院卷第17頁），
    該停車場車道屬劃設附標記之車道線，實非異議人所稱單向
    禁止超車路段，且異議人乃係一正在右轉彎之車輛，案外人
    徐衍正所駕之自小客車為直行車，案外人徐衍正駕駛自小客
    車直行，其駕車行為當非「超車」行為，核與前揭道路交通
    安全規則所謂「超車」之駕駛行為無涉，自不得以此逕認異
    議人為前方車，而有優先路權，要屬灼然。是以，異議人認
    肇事地點為停車場、該處不得超車等情，容有誤會，要無足
    採。
五、綜上所述，本件違規事實明確，異議人確有右轉車不讓直行
    車先行之違規事實，原處分機關依據道路交通管理處罰條例
    第48條第1 項第6 款及第63條第1 項第1 款規定，裁處受處
    分人罰鍰900 元，並記違規點數1 點，核無違誤。從而，本
    件異議為無理由，應予駁回。
六、據上論斷，應依道路交通管理處罰條例第87條第2 項，道路
    交通事件處理辦法第18條，裁定如主文。
中    華    民    國   100    年    12    月    27    日
                  交通法庭    法  官  吳  昀  儒
以上正本證明與原本無異。
如不服本裁定，應於裁定送達後五日內向本院提出抗告狀。(須
附繕本)
                              書記官  陳  靖  騰
中    華    民    國   100    年    12    月    27    日